【裁判字號】    99,訴,97
【裁判日期】    990625
【裁判案由】    回復原狀
【裁判全文】
臺灣臺中地方法院民事判決  99年度訴字第97號
原      告  新智能企管顧問有限公司
法定代理人  甲○○
訴訟代理人  蔡奉典律師
被      告  乙○○
當事人間回復原狀事件，本院於99年6月3日言詞辯論終結，判
決如下：
    主    文
原告之訴及假執行聲請均駁回。
訴訟費用由原告負擔。
    事實及理由
壹、程序方面：
一、民事訴訟法第262條第1項規定：「原告於判決確定前，得撤
    回訴之全部或一部。但被告已為本案之言詞辯論者，應得其
    同意。」原告於被告已為本案辯論後即民國99年5月4日具狀
    撤回起訴，經本院將撤會通知被告，被告於99年5月21日收
    受，並於同年月27日具狀聲明異議，表示不同意撤回起訴，
    是原告之撤回不生效力，先予敘明。
貳、實體方面：
一、原告起訴主張：被告於80年7月22日向訴外人上能建設開發
    股份有限公司(下稱上能公司)及張之毓(即張美娟)購買附表
    所示之系爭不動產，上能公司及張之毓已於83年1月20日將
    系爭不動產所有權移轉登記與被告，惟被告尚積欠系爭不動
    產買賣價金共新台幣(下同)1,499,000元，雖經上能公司、
    張之毓於82年7月10日寄發台中53支局郵局第531號存證信函
    ，然被告置之不理，迄今仍未給付。上能公司、張之毓遂於
    98年11月23日發函，依系爭買賣契約之約定，解除契爭買賣
    契約。又上能公司、張之毓於97年間業已將本於系爭買賣契
    約所取得之權利全部轉讓訴外人蔡哲夫，並發函通知被告；
    蔡哲夫復於98年10月10日將其所受讓之全部讓予原告，並於
    98年11月4日發函通知被告。因此原告自得依民法第259條之
    規定請求被告返還系爭不動產。倘鈞院認上揭解除契約不合
    要件，然被告迄今仍積欠不動產價金1,499,000元，被告受
    讓有該價金債權，爰依民法第367條請求被告給付不動產價
    金。並先位聲明：被告應將附表所示之不動產遷讓予原告，
    並將所有權移轉登記予原告；原告願供擔保，請准宣告假執
    行。備位聲明：被告應給付原告1,49 9,000元，暨自起訴狀
    繕本送達翌日起至清償日止，按年息5%計算之利息；原告願
    供擔保，請准宣告假執行。
二、被告則以：被告與原告素不相識，亦從未有任何往來接觸，
    先予敘明。被告向上能公司購買預售屋，於82年10月20日完
    成過戶申報作業，同時應上能公司之要求開立銀行貸款部分
    總金額145萬元之本票，並告知「該本票僅作為該筆房貸因
    買方之原因，無法核貸成功時，日後能確實履約付款保證之
    用」，於取得銀行撥款後會退還本票。被告與上能公司於83
    年1月17日完成產權過戶手續，上能公司於83年1月20日完成
    彰化商業銀行抵押權之設定，而上能公司於同年4月13日逕
    自彰化商業銀行水湳分行取得被告房貸撥款145萬元無誤，
    該本票僅作為銀行貸款145萬元之擔保，是被告完成上述過
    戶申請手續，及上能公司取得銀行房貸撥款後，被告與上能
    公司間已無任何債務關係。並聲明：駁回原告之訴。
三、原告主張被告於80年7月22日向訴外人上能公司及張之毓(即
    張美娟)購買系爭不動產，上能公司及張之毓已於83年1月20
    日將該不動產之所有權移轉登記與被告等情，為被告所不爭
    執，復有建物預定買賣契約書、土地預定買賣契約書、土地
    及建物登記謄本在卷為憑，堪信為真。原告主張被告尚積欠
    系爭不動產買賣價金1,499,000元未給付上能公司，為被告
    所否認，並以其於83年1月20日即以系爭不動產向彰化商業
    銀行辦理抵押貸款，並貸得款項145萬元，而上能公司於同
    年4月13日逕自彰化商業銀行水湳分行取得被告房貸撥款145
    萬元，其已付清系爭不動產之全部價金等語，資為抗辯。是
    本件所需審究在於被告就系爭不動產之買賣價金是否已給付
    完畢？茲敘述如下：
  (一)按債權讓與，債務人於受通知時所得對抗讓與人之事由，皆
    得以之對抗受讓人，民法第299條第1項定有明文。所謂得對
    抗之事由，不以狹義之抗辯權為限，而應廣泛包括，凡足以
    阻止或排斥債權之成立、存續或行使之事由在內，蓋債權之
    讓與，在債務人既不得拒絕，自不宜因債權讓與之結果，而
    使債務人陷於不利之地位（最高法院52年台上字第1085號判
    例參照）。本件原告主張上能公司、張之毓於97年間業已將
    本於系爭買賣契約所取得之權利全部轉讓訴外人蔡哲夫，並
    發函通知被告；蔡哲夫復於98年10月10日將其所受讓之全部
    讓予原告，並於98年11月4日發函通知被告等情，業據原告
    提出債權讓與協議書及債權讓與通知函附卷可稽，被告對此
    並不爭執，故依前揭說明，被告自得以得對抗讓與人即上能
    公司之事由對抗原告。
  (二)經查：本件被告抗辯系爭不動產之價金均已清償完畢，經本
    院向彰化銀行水湳分行函詢被告設定抵押款項情形，業經彰
    化銀行水湳分行分別於99年3月15日以彰湳字第0990472號函
    稱：「經查該戶（即被告）於83年1月12日於本分行設定最
    高限額抵押權金額為壹佰捌拾萬元整，並於撥貸放款當日83
    年4月13日，由存戶之帳戶轉出壹佰肆拾伍萬元整，存入上
    能建設開發股份有限公司之帳戶。」，此有上揭函文附卷可
    參，原告復請本院再向彰化銀行函查上述145萬元之清償交
    易紀錄，經彰化銀行水湳分行再以99年4月23日彰湳字第099
    1240號函覆清償之相關交易紀錄所憑之傳票後，於99年5月
    12日具狀以「彰化銀行水湳分行提供之證據資料顯示，被告
    應已給付系爭買賣價金，原告之訴即無續行之必要」而欲撤
    回本件訴訟，是原告對於被告確已就系爭不動產之買賣價金
    已清償完畢，已不爭執，是被告所辯價金已清償完畢，洵屬
    可採。
  (三)綜上所述，被告辯稱向彰化銀行水湳分行貸款轉帳付清系爭
    不動產之價款等語，既為真正，從而，原告先位主張被告未
    依約給付價金，解除系爭買賣並請求被告應將附表所示之不
    動產遷讓予原告，並將所有權移轉登記予原告及備位主張被
    告應依買賣契約之法律關係給付系爭不動產價金1,499,000
    元，洵屬無據，不應准許，均應駁回。
四、本件事證已臻明確，兩造其餘攻擊防禦方法及舉證，於本件
    事實認定不生影響，茲不一一論列，附為敘明。
五、訴訟費用負擔之依據：民事訴訟法第78條。
中    華    民    國    99    年    6    月    25    日
                  民事第二庭    法  官  涂秀玲
附表：
┌─┬───┬──────────────┬────────────┬───┐
│編│建號  │        基地坐落            │建物面積 (平方公尺)     │權利範│
│號│      │        --------            ├──────┬─────┤圍    │
│  │      │        門牌號碼            │樓層面積合計│附屬建物及│      │
│  │      │                            │            │用途      │      │
├─┼───┼──────────────┼──────┼─────┼───┤
│1 │4351  │台中市○區○○段17地號      │7層：17.24  │陽台：2.58│全部  │
│  │      │        --------            │總面積：17.2│花台：1.26│      │
│  │      │台中市○○路112號7樓之2     │4           │          │      │
│  │      │                            │            │          │      │
│  ├───┼──────────────┴──────┴─────┴───┤
│  │備考  │共有部分4373建號，面積2,024.59平方公尺                        │
│  │      │權利範圍：10000分之55                                         │
├─┼───┼──────────────┬──────┬─────┬───┤
│2 │4373  │台中市○區○○路84-17地號台 │總面積：    │陽台：    │10000 │
│  │      │中市○區○○段344-1地號     │2,024.59    │95.31     │分之55│
│  │      │        --------            │            │花台：3.17│      │
│  │      │台中市○○路100號等公共設施 │            │          │      │
├─┼───┼──────────────┼──────┼─────┼───┤
│3 │4261  │台中市○區○○路84-17地號   │總面積：    │          │10000 │
│  │      │台中市○區○○段344-1地號   │1,399.20    │          │分之20│
│  │      │        --------            │            │          │      │
│  │      │台中市○○路100號地下室2樓  │            │          │      │
└─┴───┴──────────────┴──────┴─────┴───┘
┌─┬────────────────────┬─┬─────┬────┐
│編│                 土地坐落               │地│   面積   │權利範圍│
│號├───┬────┬───┬──┬────┤目│(平方公尺)│        │
│  │縣市  │鄉鎮市區○  段  ○○段│  地號  │  │          │        │
├─┼───┼────┼───┼──┼────┼─┼─────┼────┤
│1 │台中市│北區    ○○○段│    │  84-17 │建│   1345.00│10000分 │
│  │      │        │      │    │        │  │          │之27    │
├─┼───┼────┼───┼──┼────┼─┼─────┼────┤
│2 │台中市│北區    ○○○段│    │  344-1 │建│    240.00│10000分 │
│  │      │        │      │    │        │  │          │之27    │
└─┴───┴────┴───┴──┴────┴─┴─────┴────┘
正本係照原本作成。
如對本判決上訴，須於判決送達後20日內向本院提出上訴狀。
中    華    民    國    99    年    6    月    25    日
                                書記官  鐘麗芳

司法院資訊處製作；財團法人民間司法改革基金會備份。
